臺灣彰化地方法院刑事判決　　　　　　　 96年度訴字第647號
公　訴　人　臺灣彰化地方法院檢察署檢察官
被　　　告　甲○○
　　　　　　　　　　（另案於臺灣彰化監獄彰化分監執行中）
上列被告因違反毒品危害防制條例案件，經檢察官提起公訴（96
年度毒偵字第863 號）及移送併案審理（96年度偵字第1564號）
，本院依簡式審判程序判決如下：
    主    文
甲○○施用第一級毒品，累犯，處有期徒刑壹年，扣案之注射針
筒壹支、塑膠空袋壹個均沒收。
    事    實
一、甲○○前因施用毒品案件，經本院以89年度毒聲字第963 號
    裁定送觀察、勒戒後，認無繼續施用毒品之傾向，已於民國
    90年3 月23日執行完畢釋放，由臺灣彰化地方法院檢察署檢
    察官以90年度毒偵緝字第115 、116 號為不起訴處分確定。
    於前揭觀察、勒戒執行完畢釋放後5 年內，再因施用第一、
    二級毒品案件，經本院以94年度訴字第883 號判決分別判處
    有期徒刑7 月、3 月，應執行有期徒刑9 月確定，已於95年
    7 月27日縮刑期滿執行完畢；再因2 次施用第一級毒品案件
    ，經本院以96年度訴字第99號判決分別判處有期徒刑7 月、
    7 月，應執行有期徒刑10月確定（正在執行中）。猶不思悔
    改，復基於施用第一級毒品海洛因之犯意，於96年2 月9 日
    晚上7 時20分許，在彰化縣北斗鎮河濱公園廁所內（起訴書
    誤載為彰化縣溪州鄉某網咖），以將海洛因加水混合後以注
    射針筒注射體內之方式，施用第一級毒品海洛因1 次。嗣於
    96年2 月9 日晚上7 時25分許，甫施用完第一級毒品離開廁
    所，即在上開地點廁所外（起訴書誤載為網咖門口）為警查
    獲，並扣得其所有，供其施用第一級毒品海洛因犯罪所用之
    注射針筒1 支、塑膠空袋1 個。
二、案經彰化縣警察局北斗分局報告臺灣彰化地方法院檢察署檢
    察官偵查起訴。
    理    由
一、被告甲○○於準備程序中，先就前揭犯罪事實為有罪之陳述
    ，且所犯係死刑、無期徒刑、最輕本刑為3 年以上有期徒刑
    以外之罪，經本院合議庭依刑事訴訟法第273 條之1 第1 項
    之規定，裁定由法官一人獨任進行簡式審判程序，合先敘明
    。
二、上開犯罪事實，業據被告於本院審理中坦承不諱，且被告於
    前揭時地獲案後，經採其尿液送驗之結果，確呈嗎啡陽性反
    應（按一般施用海洛因者會在其體內代謝為嗎啡成分殘留，
    並經由尿液排出），有應受尿液採驗人尿液檢體採集送驗紀
    錄表、詮昕科技股份有限公司00000000號濫用藥物尿液檢驗
    報告各1 份附卷可稽，並有注射針筒1 支、原裝放海洛因之
    塑膠空袋1 個扣案可佐，足徵被告上開自白與事實相符，堪
    予採信。至公訴人起訴書雖記載被告施用第一級毒品海洛因
    之地點為彰化縣溪州鄉某網咖，然查：被告係在彰化縣北斗
    鎮○○街河濱公園公廁內施用海洛因後，甫自廁所出來時，
    即為警當場查獲，並經警在上開公廁內扣得供其施用海洛因
    之注射針筒1 支及塑膠空袋1 個等情，業據被告供述明確（
    參被告警詢筆錄第2 、3 頁及本院審判筆錄第3 、4 頁），
    並有彰化縣警察局北斗分局扣押筆錄及該局刑事案件報告書
    各1 份附卷可稽，是公訴人所載之施用毒品地點明顯係誤載
    ，應予更正，附此敘明。
三、按依毒品危害防制條例第20條第2 項規定觀察、勒戒或強制
    戒治執行完畢釋放後，5 年後再犯第10條之罪者，適用本條
    前二項之規定；又經觀察、勒戒或強制戒治執行完畢釋放後
    ，5 年內再犯第10條之罪者，應由檢察官偵查起訴，毒品危
    害防制條例第20條第3 項、第23條第2 項分別定有明文。而
    參酌該條例第20條第3 項立法理由：「觀察、勒戒或強制戒
    治後5 年後再犯者，顯見前所實施之觀察、勒戒或強制戒治
    已足以遮斷其施用毒品之癮，為期自新及協助其斷除毒癮，
    對此5 年後再犯者爰明定仍適用初犯之規定，先經觀察勒戒
    、強制戒治之程序」及第23條第2 項之立法理由：「經觀察
    、勒戒或強制戒治後5 年內再犯者，其再犯率甚高，原據以
    實施之觀察勒戒及強制戒治既已無法收其實效，爰施以刑事
    處遇」，足見5 年後再犯者，應再適用觀察、勒戒程序，係
    因前所實施之觀察、勒戒或強制戒治已足以遮斷其施用毒品
    之癮，致5 年內未再犯，故再予其自新機會，重啟觀察、勒
    戒程序；如觀察、勒戒或強制戒治執行完畢釋放後5 年內曾
    再犯施用毒品案件，且於再犯後5 年內復有施用毒品犯行，
    則之前戒毒程序顯未能有效遮斷其施用毒品之癮，依前開立
    法意旨，自無再施以觀察、勒戒之必要，應由檢察官偵查起
    訴（最高法院95年度第7 次刑庭會議決議參照）。查被告前
    因施用毒品案件，經觀察、勒戒執行完畢釋放日係90年3 月
    23日，而本次公訴人起訴被告施用第一級毒品之犯罪時間，
    雖距離前述強制戒治執行完畢釋放日已逾5 年，然被告於前
    述觀察、勒戒執行完畢釋放日後5 年內即曾因再犯施用第一
    、二級毒品案件，經本院以94年度訴字第883 號判決分別判
    處有期徒刑7 月、3 月，應執行有期徒刑9 月確定，則揆諸
    前開說明，公訴人就被告本案施用毒品之犯行提起公訴，核
    無違誤，自應由本院依法判決。綜上所述，本案事證已臻明
    確，被告施用第一級毒品海洛因犯行堪予認定，應依法論科
    。
四、核被告所為，係犯毒品危害防制條例第10條第1 項之施用第
    一級毒品罪。其為供己施用而於施用前持有海洛因之低度行
    為，為其施用之高度行為所吸收，不另論罪。至與臺灣彰化
    地方法院檢察署96年度毒偵字第1685號移送併辦意旨書一併
    移送本院之96年度毒偵字第1564號所指被告於96年2 月9 日
    下午7 時20分許，在彰化縣北斗鎮河濱公園廁所內，施用第
    一級毒品海洛因1 次之犯行，與原起訴事實屬同一事實，本
    院自得併予審理，附此敘明。又查被告曾因施用第一、二級
    毒品案件，經本院以94年度訴字第883 號判決分別判處有期
    徒刑7 月、3 月，應執行有期徒刑9 月確定，已於95年7 月
    27 日 縮刑期滿執行完畢，有臺灣高等法院被告前案紀錄表
    乙紙附卷可憑，其受此有期徒刑執行完畢後，5 年以內故意
    再犯有期徒刑以上之罪，為累犯，應依法加重其刑。爰審酌
    被告前有2 次因施用毒品經法院判刑確定之前科，且最近一
    次甫於96年2 月2 日經本院判處應執行有期徒刑10月（已確
    定），有上開前案紀錄表在卷可佐，仍不知悔改，竟又復行
    施用毒品，足見其自制能力尚有未足，有接受相當期間監禁
    教化之必要，以促其及早矯正吸毒惡習；惟念及被告犯罪之
    動機、目的，其犯罪手段僅係戕害自己之身心、施用毒品時
    間及犯罪後坦承犯行之態度等一切情狀，量處如主文所示之
    刑，以示懲儆。扣案之注射針筒1 支、塑膠空袋1 個，均為
    被告所有，且均係供其施用第一級毒品海洛因犯罪所用之物
    ，業據被告於本院審理時供明在卷，爰均依刑法第38條第1
    項第2 款之規定宣告沒收之。
五、至臺灣彰化地方法院檢察署96年度毒偵字第1278、1299、14
    70、1685、1076、1773、1918號移送併辦意旨雖以：被告甲
    ○○於95年11月29日凌晨1 時為警採尿回溯72小時內某時許
    、96年2 月11日下午5 時許、同年月15日上午8 時許、同年
    月28日上午8 時許、同年3 月4 日上午8 時及下午8 時許、
    同年月17日上午7 時許，另施用第一級毒品海洛因各1 次，
    因認被告此部分行為亦涉犯毒品危害防制條例第10條第1 項
    之施用第一級毒品罪嫌，且與經起訴之施用第一級毒品海洛
    因犯行有集合犯之一罪關係。惟按95年7 月1 日修正施行之
    刑法已刪除連續犯之規定，而施用毒品罪，在修正刑法於95
    年7 月1 日施行前，無論實務與理論，一向認為施用完畢，
    其犯罪即屬成立，基於概括犯意，多次施用同級毒品，認係
    成立連續犯，從無依接續犯或常習犯、集合犯所謂包括一罪
    論處之例，則刑法連續犯規定刪除後，多次施用同級毒品，
    自應併合處罰（最高法院96年度臺上字第1195號判決參照）
    ；且被告於本院訊問時，供稱：其係有錢才施用，如果沒有
    錢就很久才用1 次，且其曾經戒掉過施用毒品的犯行，在95
    年11月底為警查獲後就沒有再施用，一直到96年2 月9 日才
    又施用等語，參以併案所指被告施用海洛因之時間與經本案
    論罪之施用海洛因時間均非密接等情，亦難認併案之被告施
    用第一級毒品犯行與起訴經本院論罪之施用第一級毒品犯行
    具有何反覆實施性之集合犯性質，無從論以包括一罪，本院
    自無從併予審理，應退回臺灣彰化地方法院檢察署由檢察官
    另為妥適之處理，附此敘明。
據上論斷，應依刑事訴訟法第273 條之1 第1 項、第299 條第1
項前段，毒品危害防制條例第10條第1 項，刑法第11條前段、第
47條第1 項、第38條第1 項第2 款，判決如主文。
本案經檢察官高如應到庭執行職務。
中　　華　　民　　國　　96　　年　　5  　月 　　18    日
　　　　　　　　　刑事第四庭  法　官　吳永梁
以上正本證明與原本無異。
如不服本判決，應於判決送達後10日內向本院提出上訴狀 (須附
繕本)。
中　　華　　民　　國　　96　　年　　5  　月　 　21  　日
                              書記官  陳美敏
附錄論罪科刑法條全文：
毒品危害防制條例第10條
施用第一級毒品者，處6 月以上5 年以下有期徒刑。
施用第二級毒品者，處3 年以下有期徒刑。
